臺灣新竹地方法院民事簡易判決　　　　 94年度竹簡字第155號
原　　　告　甲○○
兼訴訟代理　乙○○
人
被　　　告　新竹國際商業銀行股份有限公司
法定代理人　戊○○
訴訟代理人　丙○○
　　　　　　丁○○
上列當事人間損害賠償事件，本院於民國94年8月16日辯論終結
，判決如下：
    主      文
原告之訴駁回。
訴訟費用由原告負擔。
    事實及理由
一、原告主張：
（一）原告乙○○於民國（下同）86年7月31日邀同訴外人陳秀
      英、陳逸民為連帶保證人向被告借款，並以訴外人陳秀英
      、陳逸民所有之新竹市○○段566地號之土地及其上建物
      ，門牌號碼：新竹市○○路○段531巷3弄26號（下稱系爭
      房地）設定抵押權予被告，以擔保前揭債務。嗣訴外人陳
      秀英、陳逸民於93年7月29日與原告甲○○簽立不動產買
      賣契約書，將系爭房地出售與原告甲○○，原告甲○○嗣
      以自己名義及系爭房地另行向被告竹北分行申辦抵押貸款
      ，經被告徵信審核後准予核貸新臺幣（下同）2,240,000
      元，被告竹北分行承辦人員謝廷彥並多次通知原告甲○○
      儘速辦理過戶，原告甲○○始自行墊付土地增值稅等各類
      稅賦、費用並辦妥系爭房地之過戶手續。詎料過戶後，被
      告竟以原告乙○○於被告銀行尚有其他債務未清償，原告
      甲○○須全數代償該債務後始得塗銷系爭房地之第一順位
      抵押權，被告始得撥款為由拒絕撥付，造成原告遭受重大
      損失。倘被告竹北分行承辦人員謝廷彥於放貸流程中告知
      原告甲○○須全數代償原告乙○○於被告銀行之其他債務
      後，被告始得撥款，原告杜培毓當不予購屋並停止申貸，
      惟被告竹北分行承辦人員謝廷彥於徵信階段審核准予核貸
      2,240,000元後，即多次通知原告甲○○儘速辦理過戶，
      並曲意不告知原告甲○○前借款人（即原告乙○○）另有
      其他案件受強制執行法拍程序進行中，如欲塗銷需代償原
      房屋借款人之債務始得辦理，顯見被告之放貸流程存有重
      大瑕疵。
（二）又系爭房地經原告甲○○向台北銀行質借已獲核貸2,400,
      000元，而目前被告對原告乙○○之債權尚有1,448,952元
      ，扣除清償後該房屋之剩餘價值尚有951,048元，且本案
      仍依約繳納本息中，所值已遠超過債務人扣除法拍後之債
      務總和，惟被告以債務人於81年10月12日所簽已遭拍定房
      屋之借據並無連帶保證人，再依民法第748條規定，以契
      約訂定為限有別與前案繳款正常之系爭房屋，被告所為違
      反民法誠實信用及比例原則及合約相互保障信賴之條款。
      再者，系爭房地設定之第一順位抵押權所擔保之債務，雖
      未全數清償，惟原告乙○○皆有依約繳款，至原告乙○○
      於被告銀行之其他債務，並非該系爭房地之第一順位抵押
      權所擔保之範圍，故被告以此為由要求原告甲○○全數代
      償後，始得塗銷該抵押權並撥款，亦有欺壓侵犯消費者權
      益之情。
（三）被告以不正當之方式誤導原告甲○○辦理過戶，事後卻以
      非關原告甲○○及依約正常繳款之原告乙○○以所謂銀行
      所考慮者為總體債權，而否准其貸款，造成原告等無端遭
      受重大損失。且被告不願意塗銷系爭房地之第一順位抵押
      權，致使原告無法轉向他行借貸，被迫只能續向被告借款
      ，任由被告進行不法之經濟獨占及剝削，是被告已違反公
      平交易法第19條第6款以不正當限制交易相對人之其他事
      業活動為條件，而與其交易之行為，依公平交易法第31條
      、第32條之規定，應負損害賠償責任，又原告所受損害為
      42,564元，故請求所受損害3倍之賠償金額計127,692元。
      並聲明：被告應給付原告127,692元；被告應於中國
      、自由、聯合三報頭版，刊登半版面之道歉啟事，內容如
      附件所示。
二、被告則以：
（一）原告乙○○分別於91年10月12日及86年7月31日向被告貸
      款1,200,000元及1,900,000元，並分別以新竹縣竹北市○
      ○街426之1號7樓之6不動產及系爭房屋設定抵押權予被告
      ，擔保其現在、過去及將來一切債務之清償。嗣後，原告
      乙○○未依約繳納本金1,200,000元貸款之本息，且其提
      供予被告設定抵押權之不動產亦遭他債權人查封拍賣，依
      借款約定條款第3條、第4條之約定，該筆本金1,900,000
      元貸款雖依約還款，被告仍可主張視為全部到期，進而依
      法請求原告還款（業經本院93年度訴字第713號判決）。
（二）原告乙○○於86年間提供予被告設定抵押權之系爭房屋為
      訴外人陳秀英、陳逸民所有，93年間訴外人陳秀英、陳逸
      民將系爭房屋出售予原告甲○○，並以原告甲○○之名義
      另行向被告申請貸款，被告依原告甲○○之聯合徵信中心
      、工作、薪資所得等資料進行審核，並初步核准貸款
      2,240,000元予原告甲○○，然被告通知原告甲○○尚有
      過戶及塗銷抵押權等後續問題須處理，故無法進行撥款動
      作。
（三）依借款約定條款第2 條約定：「借款人對本借據上債務及
      其他一切債務，在提供擔保品時，除當然擔保其所屬之債
      務外，不論擔保品提供順序之先後，貴行得作為借款人現
      在、過去及將來一切債務之擔保共通流用之。」，另不動
      產抵押契約第7 條亦作有相關約定。迄至原告甲○○向被
      告申請貸款時，原告乙○○尚有二筆貸款及信用卡等借款
      未為清償，依前開約定，被告通知原告乙○○須於其清償
      全數借款後，被告方同意塗銷系爭房地之第一順位抵押權
      ，然原告乙○○以其他借款非為系爭房地擔保範圍為由，
      拒絕清償所有尚欠款項，原告甲○○並於被告審核是否塗
      銷抵押權時，逕行前往地政事務所辦理過戶之相關手續，
      直至完成過戶手續後方通知被告知悉。
（四）綜上，原告甲○○辦理系爭房屋過戶手續，實因其於買賣
      行為完成後，急於取得系爭房屋之所有權，而非被告以不
      正當之方式誤導其前往辦理，故被告並未違反公平交易法
      ，亦未對原告造成任何損害。並聲明：原告之訴駁回。
三、得心證之理由：
（一）按訴狀送達後，原告不得將原訴變更或追加他訴，但擴張
      或減縮應受判決事項之聲明者，不在此限，民事訴訟法第
      255條第1項第3款定有明文。本件原告起訴時原請求被告
      給付其127,680元，嗣於言詞辯論終結前更正請求為
      127,692元，核屬擴張應受判決事項之聲明，參諸前揭規
      定，應予准許，合先敘明。
（二）原告主張原告乙○○於86年7月31日向被告借款1,900,000
      元，並以訴外人陳秀英、陳逸民所有之系爭房地設定抵押
      權予被告，嗣訴外人陳秀英、陳逸民於93年7月29日將系
      爭房地出售予原告甲○○，原告甲○○嗣以自己名義及系
      爭房地另行向被告竹北分行申辦抵押貸款，經被告徵信審
      核後初步准予核貸2,240,000元，原告甲○○已繳清系爭
      房地各項稅款並辦妥所有權移轉登記，惟被告以原告乙○
      ○尚有債務未清償為由，拒絕塗銷抵押權及撥貸等情，業
      據提出本院支付命令、不動產買賣契約書、土地及建築改
      良物所有權狀、土地及建物登記謄本、土地及房屋稅繳款
      書等件為證，並為被告所不爭，自堪信為真正。
（三）惟按，事業以不正當限制交易相對人之事業活動為條件，
      而與其交易之行為，而有限制競爭或妨礙公平競爭之虞者
      ，事業不得為之；又前項所稱之「限制」，指搭售、獨家
      交易、地域、顧客或使用之限制及其他限制事業活動之情
      形，公平交易法第19條第6款、公平交易法施行細則第27
      條定有明文。次按，所謂「事業」，依同法第2條規定，
      應指公司、獨資或合夥之工商行號、同業公會或其他提供
      商品或服務從事交易之人或團體。據此足知，公平交易法
      第19條第6款規定，係在禁止事業對他事業為垂直聯合行
      為。查原告甲○○並非公平交易法所謂之「事業」，縱被
      告對其有以限制活動為條件，而與其交易之行為，亦無公
      平交易法上開規定之適用。又原告甲○○係以系爭房地向
      被告申請抵押貸款，則原告乙○○顯非交易之當事人，是
      原告二人主張被告有違反公平交易法第19條第6款之情形
      ，應依公平交易法第31條及第32條規定對其負賠償責任，
      尚非有據。
（四）況本件乃原告乙○○以訴外人陳秀英、陳逸民所有之系爭
      房地設定最高限額抵押2,700,000元向被告借款，嗣陳秀
      英、陳逸民於93年7月29日將系爭房地售予原告甲○○，
      原告甲○○再以系爭房地向被告竹北分行辦理抵押貸款，
      依抵押權之追及性，於原告乙○○尚未將所欠借款清償完
      畢前，被告自得拒絕塗銷抵押權，此乃權利之正當行使，
      並無不法。又原告主張被告竹北分行承辦人員謝廷彥於徵
      信階段審核准予核貸2,240,000元後，即通知原告甲○○
      辦理過戶，而疏未告知前借款人即原告乙○○另有其他案
      件受強制執行於拍賣程序進行中等情，縱認屬實，亦僅係
      被告承辦人員謝廷彥於貸放過程中未充分告知原告甲○○
      而存有瑕疪而已，原告甲○○並未因此而受有損害，至原
      告甲○○因系爭房地過戶所支出之土地增值稅、印花稅、
      房屋稅及各項規費，應依不動產買賣契約書之約定由買、
      賣雙方各自負擔，核與被告無涉，亦非原告甲○○因此所
      受之損害。是原告以被告承辦人員上開行為，導致其受有
      前開稅款合計42,564元之損害，亦無理由。
（五）綜上所述，本件原告主張被告有違反公平交易法第19條第
      6款之規定而請求損害賠償，惟原告二人均非公平交易法
      所稱之「事業」，原告乙○○就本件貸款亦非交易當事人
      ，顯無該法之適用，而系爭房地因過戶所支出之土地增值
      稅、印花稅、房屋稅及各項規費，乃本於買賣契約應由買
      受人與出賣人各自負擔，核與被告之貸放人員故意、過失
      行為無關。從而，原告依公平交易法規定，請求被告給付
      42,564元之三倍即127,692元之損害賠償金，及被告應於
      中國、自由、聯合三報頭版，刊登半版面之道歉啟事，即
      有未合，不應准許。
四、本件事證已臻明確，兩造其餘之攻擊防禦方法，核與本案之
    結論，不生影響，爰不一一贅述，併此敘明。
五、據上論結：本件原告之訴為無理由，依民事訴訟法第78條，
    判決如主文。
中　　華　　民　　國　　94　　年　　9　　月　  　2　　日
                  民事簡易庭    法　官　楊明箴
以上正本係照原本作成。
如對本判決上訴，須於判決送達後20日內向本院提出上訴狀。
中　　華　　民　　國　　94　　年　　9　　月　　  2　　日
                                書記官　彭連喜
